臺灣高等法院高雄分院刑事判決　　　　　九十一年度上易字第九七二號
　　上訴人　台灣高雄地方法院檢察署檢察官
　　被　告　乙○○
右上訴人因被告竊佔案件，不服臺灣高雄地方法院九十一年度易字第九三五號中華民
國九十一年五月十三日第一審判決（起訴案號：臺灣高雄地方法院檢察署九十一年度
偵字第一九八六號），提起上訴，本院判決如左：
      主      文
上訴駁回。
      理      由
一、本案經本院審理結果，認原審以不能證明被告乙○○犯罪，諭知無罪判決，核無
    不當，應予維持，並引用原審判決書所記載之理由。
二、檢察官上訴意旨雖又指稱：依最高法院五十一年台上字第一九０號、七十一年台
    上字第二三０四號判例、刑法第三百三十五條第一項侵占罪之構成要件，所謂他
    人之物，並不以動產為限，不動產亦屬之，本件被告向告訴人租賃房屋，租約到
    期後拒不返還承租處，告訴人多次以郵局存證信函催告被告搬遷，被告均置之不
    理，故原審縱認被告所為不該當竊佔罪，自應變更起訴法條而為侵占罪之判決，
    原判決未為被告侵占之有罪判決，難認妥適等情。
三、按刑法第三百二十條第二項之竊佔罪，以乘他人不知而占有他人之不動產為構成
    要件。本件被告之占有告訴人之動產，源自與告訴人之租賃契約，並非乘告訴人
    之不知而占有告訴人之不動產，自與竊佔罪之構成要件有間，不能令負竊佔罪責
    。而刑法第三百三十五條第一項之侵占罪，以意圖為自己不法之所有，而侵占自
    己持有他人之物為構成要件。本件被告於租期屆滿後，曾向同為房東之李永成表
    示要續租之意，為李永成於原審所陳明，被告並供稱因承租房屋，為其「經濟來
    源」所在，欲繼續承租，並無強佔犯意等語。本件顯係告訴人不願繼續出租，而
    被告為經商必要欲再承租，雙方需求不一，所生之糾紛，尚難認定被告有將所承
    租房屋占為己有之犯意。公訴人未探究被告未返還租賃物之真意何在，僅憑被告
    於租期屆滿後未返還租賃物，即認被告有竊佔或侵占犯行，自無足採。上訴意旨
    執前詞指摘原判決不當，為無理由，應予駁回。
據上論結，應依刑事訴訟法第三百六十八條、第三百七十三條，判決如主文。
本案經檢察官張其主到庭執行職務。
中    華    民    國     九十一     年       七       月     三十一     日
                              臺灣高等法院高雄分院刑事第五庭
                                  審判長法官  吳水木
                                        法官  趙文淵
                                        法官  洪慶鐘
右正本證明與原本無異。
不得上訴。
                                      書記官  彭筱瑗
中    華    民    國     九十一     年       八       月      二        日
                                                                        Ｆ
附件：
臺灣高雄地方法院刑事判決                          九十一年度易字第九三五號
    公  訴  人  臺灣高雄地方法院檢察署檢察官
    被      告  乙○○  男  三十九歲（民國○○○年○月○○日生）
                        住高雄市前鎮區○○○路六一號四樓之三
                        身分證統一編號：Ｅ一二一一三一號
    選任辯護人  何曜男律師
右列被告因竊佔案件，經檢察官提起公訴（九十一年度偵字第一九八六號），本院判
決如左：
    主  文
乙○○無罪。
    理  由
一、公訴意旨略以：高雄市前鎮區○○○路二一一之一號（整編前原建物門牌為高雄
    市○○○路三四九之一號）二樓係甲○○於民國（下同）八十七年九月一日向所
    有人陳黃照美、蔡淑媛所承租（一樓部分另外獨立），並與承租該址三、四樓之
    李永成於八十七年十月一日共同將該建物一樓之樓梯口及後方倉庫轉租予被告乙
    ○○，供販售商品及堆積貨物之用途，租賃期間至八十九年四月三十日止。八十
    九年三月間，甲○○即以口頭告知被告乙○○待租期屆滿即不再續租，詎被告乙
    ○○竟意圖為自己不法之利益，於租約到期後仍竊佔上址，甲○○多次以郵局存
    證信函催告乙○○搬遷，被告乙○○均置之不理，因認被告乙○○涉有刑法第三
    百二十條第二項之竊佔罪嫌云云。
二、按犯罪事實應依證據認定之，無證據不得推定其犯罪事實；又不能證明被告犯罪
    者，應諭知無罪之判決；刑事訴訟法第一百五十四條、第三百零一條第一項分別
    定有明文。所謂證據，須適於為被告犯罪事實之證明者，始得採為斷罪資料，如
    未能發現相當證據，或證據不足以證明，自不能以推測或擬制之方法，以為裁判
    基礎。又告訴人之告訴，係以被告受刑事訴追為目的，是其陳述是否與事實相符
    ，仍應調查其他證據以資審認（最高法院五十三年台上字第二七五○號、四十年
    台上字第八十六號、五十二年台上一三○○判例參照）。
三、公訴意旨認被告涉有竊佔罪嫌無非係以：被告乙○○坦承於八十九年四月三十日
    租約期滿後仍繼續使用上述承租之地點販售商品及堆積貨物之事實，復據告訴人
    甲○○陳述明確，並有租賃契約影本、郵局存證信函及甲○○、李永成申明不再
    續租上址予乙○○之申明書在卷可稽，而被告乙○○亦坦承八十九年四月間即已
    受告知租約不再繼續，惟其設樓梯間之攤位在九十年十月間始撤走，但貨物仍放
    置於樓梯間後方之倉庫內，迄本案偵查中即九十年十二月間始將倉庫內之貨品遷
    離之事實，則自八十九年四月租約到期至及九十年十二月間遷走貨物，時間長達
    一年半，被告既已明知告訴人不同意續租，卻仍佔據上址不歸還，其有竊佔之意
    圖甚明，自不得以有意續租一言以卸責，為其論據。
四、按刑法第三百二十條第二項之「竊佔」二字，指在他人不知之間占有他人之不動
    產而言（最高法院二十四年七月總會議決議【五五】參照）；本件訊據被告堅決
    否認有竊佔犯行，辯稱：伊使用上揭不動產係基於告訴人甲○○及第三人李永成
    之本意交付，並非乘告訴人甲○○及第三人李永成不知之際擅自佔據，自與竊佔
    罪之構成要件不符等語。經查，被告原於八十七年九月一日向所有人陳黃照美、
    蔡淑媛承租上開不動產一樓之樓梯口及後方倉庫，除據被告自陳外，並為告訴人
    所自承，復經證人李永成證述無訛，則被告占有使用上揭不動產並非無權源而乘
    人不知以竊佔之方式為之，與竊佔之構成要件有間，自難以竊佔罪相繩。此外復
    查無其他任何積極證據足認被告有竊佔犯行，依首開說明，自應為無罪之諭知。
據上論斷，應依刑事訴訟法第三百零一條第一項，判決如主文。
本案經檢察官朱綩綺到庭執行職務。
中      華      民      國      九十一      年    五      月    十三    日
                                  臺灣高雄地方法院刑事第六庭
                                      法  官  張世賢
右正本證明與原本無異。
如不服本判決，應於判決送達後十日內，向本院提出上訴狀。
                                      書記官  陳孟瑩
中      華      民      國      九十一      年    五      月    十三    日
